臺灣高等法院刑事判決
                                    109年度上訴字第562號
    上  訴  人
    即  被  告  吳坤城




上列上訴人即被告因毒品危害防制條例案件，不服臺灣基隆地方
法院108年度訴字第703號，中華民國108年11月19日第一審判決
（起訴案號：臺灣基隆地方檢察署108年度毒偵字第1430號），
提起上訴，本院判決如下：
    主  文
上訴駁回。
    理  由
一、按不服地方法院之第一審判決而上訴者，應向管轄第二審之
    高等法院為之。上訴書狀應敘述具體理由，倘所提出之書狀
    未敘述上訴理由，或僅曾以言詞陳述上訴理由者，均應於上
    訴期間屆滿後20日內補提理由書於原審法院，逾期未補提者
    ，原審法院應定期間先命補正；第二審法院認為上訴書狀未
    敘述理由或上訴有第362條前段之情形者，應以判決駁回之
    ，但其情形可以補正而未經原審法院命其補正者，審判長應
    定期間先命補正，刑事訴訟法第361條、第367條分別定有明
    文。又雖已提出上訴理由，但所提非屬具體理由者，則無庸
    命其補正，逕由第二審法院以上訴不合法律上之程式，判決
    駁回之（最高法院107年度台上字第177號判決意旨參照）。
    另刑事訴訟法第361條第1項、第2項規定，不服地方法院之
    第一審判決而上訴者，須提出上訴書狀，並應敘述具體理由
    。就修法過程以觀，原草案為：「依前項規定提起上訴者，
    其上訴書狀應敘述理由，並引用卷內訴訟資料，具體指摘原
    審判決不當或違法之事實。其以新事實或新證據為上訴理由
    者，應具體記載足以影響判決結果之理由。」嗣經修正通過
    僅保留「上訴書狀應敘述具體理由」之文字，其餘則刪除，
    故所稱「具體理由」，並不以其書狀應引用卷內訴訟資料，
    具體指摘原審判決不當或違法之事實，亦不以於以新事實或
    新證據為上訴理由時，應具體記載足以影響判決結果之情形
    為必要。但上訴之目的，既在請求第二審法院撤銷或變更第
    一審之判決，所稱「具體」，當係抽象、空泛之反面，若僅
    泛言原判決認事用法不當、採證違法或判決不公、量刑過重
    等空詞，而無實際論述內容，即無具體可言。從而，上開法
    條規定上訴應敘述具體理由，係指須就不服判決之理由為具
    體的敘述而非空泛的指摘而言。倘上訴理由就其所主張第一
    審判決有違法或不當的情形，並未舉出該案相關的具體事由
    足為其理由之所憑，仍不能謂已敘述具體理由，所為上訴，
    即不符合上訴第二審的法定要件（最高法院107年度台非字
    第52號判決意旨參照）。
二、上訴人即被告吳坤城上訴意旨略以：我因毒癮戒斷痛苦，才
    購買施用，非「故意」，不應被依累犯加重；此外，我為家
    中經濟支柱、父母年邁、罹病，本人又須不斷回診泌尿科、
    處境堪憐，無奈其他吸食者皆享有量刑之例外，本人未做傷
    天害人之事，也僅是施用毒品卻未比照，顯然不公，爰請從
    輕量刑云云。
三、經查：
  ㈠本件原判決認定被告涉犯施用第一級毒品海洛因，累犯，量
    處有期徒刑7月；係以本案犯罪事實，業據被告於警詢、偵
    查及原審坦承不諱。此外，被告同意後採集之尿液，經送請
    台灣檢驗科技股份有限公司台北濫用藥物實驗室以氣相層析
    質譜儀法為確認檢驗，結果呈嗎啡、安非他命及甲基安非他
    命陽性反應，有勘察採證同意書、基隆市警察局第四分局偵
    辦毒品案件尿液檢體對照表（檢體編號：000-0000）、上開
    公司於108年6月5日出具之濫用藥物檢驗報告各1份附卷可稽
    （毒偵卷第15、17、41頁）。足認被告前揭任意性自白確與
    事實相符，堪以採信，被告犯行堪以認定。經核其證據之取
    捨及證明力之判斷於法均無不合，從形式上觀察，原判決認
    事用法並無任何違誤之處。
  ㈡按刑事審判旨在實現刑罰權之分配的正義，故法院對有罪被
    告之科刑，應符合罪刑相當之原則，使輕重得宜，罰當其罪
    ，以契合社會之法律感情，此所以刑法第57條明定科刑時應
    審酌一切情狀，尤應注意該條所列10款事項以為科刑輕重之
    標準，俾使法院就個案之量刑，能斟酌至當。而「量刑輕重
    係屬事實審法院得依職權自由裁量之事項，苟已斟酌刑法第
    57條各款所列情狀而未逾越法定刑度，不得遽指為違法」（
    最高法院72年度台上字第6696號判例、98年度台上字第5002
    號判決意旨參照）。經查，本件原判決於理由欄業說明：審
    酌被告曾受觀察、勒戒處分之執行完畢，且前有多次施用毒
    品前科，竟猶未能深切體認施用毒品對於自身健康之危害，
    及早謀求脫離毒品之生活，甚至混合兩種不同毒品施用，足
    認其自制力薄弱、戒毒決心不強，自有使其接受相當刑罰處
    遇以教化性情之必要；惟慮其犯後坦承犯行，態度尚可，且
    本件施用毒品係戕害其個人身心健康，反社會性之程度較低
    ，兼衡其自述教育程度國中肄業、家境勉持等一切情狀，量
    處有期徒刑7月，顯已斟酌刑法第57條各款所列情狀，而為
    刑之量定，既未逾越法定刑度，亦未濫用自由裁量之權限，
    自難認有何違法或不當。至刑法第59條之酌量減輕其刑，必
    於犯罪之情狀，在客觀上足以引起一般同情，認為即予宣告
    法定低度刑期，猶嫌過重者，始有其適用（最高法院51 年
    台上字第899號判例意旨參照）。本件被告所犯上開施用第
    一級毒品罪，依其情節，並無情輕法重，有傷一般國民對於
    法律之情感，而足以引起社會一般同情之處，尚無顯可憫恕
    之情形，即無依刑法第59條酌減其刑之餘地，則毒品危害防
    制條例第10條第1項施用第一級毒品罪之法定刑度為6月以上
    5年以下有期徒刑，且被告為累犯，審酌被告構成累犯之前
    案多係施用毒品犯罪，其經判處徒刑並執行完畢，理應產生
    警惕作用，並因此自我控管，然其於本案又犯施用毒品罪，
    足見其有一定特別之惡性，對於刑罰之反應力顯然薄弱，而
    有延長矯正期間，以助重返社會，並兼顧社會防衛之需，且
    就其所犯之罪之最低本刑予以加重，尚不致使其所受之刑罰
    超過其所應負擔之罪責，而造成對其人身自由過苛之侵害，
    經核仍有加重此部分法定最低本刑之必要，應依刑法第47條
    第1項之規定，加重其刑。本件原審已基於行為人之責任基
    礎，斟酌刑法第57條各款所列情狀，而為刑之量定，既未逾
    越法定刑度，亦未濫用自由裁量之權限，難認有何違法或不
    當。被告仍執前詞請求從輕量刑云云，純屬其個人自作主張
    、及主觀上對法院量刑之期盼，實難認已提出具體理由；況
    他案判決並無拘束本案判決效力，法院原應依其調查審理的
    結果，本其獨立審判及自由心證之職權妥適裁判，至於他案
    因情節有別，基於個案拘束原則，不得比附援引他案量刑執
    為原判決有違背法令之論據。至上訴意旨另所指擔憂家中經
    濟、年邁父母，本人須回診泌尿科，僅施用毒品，未做傷天
    害人之事等情，縱然屬實，對於原審之量刑亦不生影響。上
    訴意旨徒以家庭狀況請求酌減其刑云云，要非屬具體理由。
四、綜上所述，上訴人上訴狀雖有敘述上訴理由，惟上訴意旨所
    述，不足以認為原判決有何不當或違法者，即與未敘述具體
    理由無異，其此部分所為上訴，即不符合上訴之法定要件，
    應予駁回。
據上論斷，應依刑事訴訟法第367條前段、第372條，判決如主文
。
中    華    民    國    109   年    2     月    19    日
                  刑事第二十三庭審判長法  官  李釱任 
                                      法  官  崔玲琦
                                      法  官  梁耀鑌
以上正本證明與原本無異。
如不服本判決，應於收受送達後20日內向本院提出上訴書狀，其
未敘述上訴之理由者並得於提起上訴後20日內向本院補提理由書
（均須按他造當事人之人數附繕本）「切勿逕送上級法院」。
                                      書記官  宗志強
中    華    民    國    109   年    2     月    19    日
附錄：本案論罪科刑法條全文
毒品危害防制條例第10條第1項、第2項
施用第一級毒品者，處6月以上5年以下有期徒刑。
施用第二級毒品者，處3年以下有期徒刑。